【裁判字號】    95,交聲,537
【裁判日期】    951106
【裁判案由】    違反道路交通管理處罰條例聲明異議
【裁判全文】
臺灣士林地方法院交通事件裁定         95年度交聲字第537號
原處分機關  臺北市交通事件裁決所
異  議  人
即受處分人  甲○○
上列異議人即受處分人因違反道路交通管理處罰條例案件，對於
臺北市交通事件裁決所民國95年7月12日北市裁二字第裁22—AA0
000000號（原處分案號：北市警交大字第AA0000000號）不服，
聲明異議，本院裁定如下：
    主  文
異議駁回。
    理  由
一、按道路交通管理處罰條例本質上係屬行政罰而非刑罰，該條
    例本身雖未設有法律變更比較之規定，惟94年2月5日公布施
    行之行政罰法，係屬行政罰之基本法，公路主管機關依據道
    路交通管理處罰條例規定，對於人民因違反該條例所定之行
    政法上義務所為之罰鍰、吊扣駕駛執照等裁罰，既屬行政罰
    之一種，自有行政罰法規定之適用；準此，遇有道路交通管
    理處罰條例修正者，主管機關當依行政罰法第5條規定：「
    行為後法律或自治條例有變更者，適用行政機關最初裁處時
    之法律或自治條例。但裁處前之法律或自治條例有利於受處
    罰者，適用最有利於受處罰者之規定。」所揭示之原則，比
    較修正前後道路交通管理處罰條例定之。查本件異議人即受
    處分人甲○○行為後，道路交通管理處罰條例第40條及第63
    條第1項第1款業於民國95年7月1日修正公佈施行，比較新舊
    法對於行車速度，超過規定之最高時速者之罰則，皆處汽車
    駕駛人新台幣（以下同）1200元以上2400元以下罰鍰並記違
    規點數1點，是受處分人行為時之規定並未較有利於行為人
    ，依上開行政罰法第5條之規定，應適用行政機關裁處時即
    修正後之道路交通管理處罰條例第40條及第63條第1項第1款
    之規定，合先敘明。又本條例關於車輛所有人之處罰，如應
    歸責於車輛駕駛人者，處罰車輛駕駛人，同條例第85條第2
    項亦有明文規定，本件異議人為車輛駕駛人，合先敘明。
二、原處分意旨略以：異議人即受處分人甲○○於民國95年3月
    25日上午6時43分許，駕駛號碼8C-2037號自用小客車，行經
    臺北市○○○路及和平西路時，因行車限速50公里，經測時
    速70公里，超速20公里，經警逕行舉發「駕駛人行車速度，
    超過規定之最高時速20公里以上」之違規，依道路交通管理
    處罰條例第40條第1項規定，裁處罰鍰1,800元，並依同條例
    第63條第1項第1款（原處分漏載第1款）規定，記違規點數1
    點。
三、聲明異議意旨略以：（一）依道路交通標誌標線號誌設置規
    則第206條第1項第4款之規定，圓形黃燈用以警告車輛駕駛
    人及行人，表示紅色燈號即將顯示，屆時將失去通行路權；
    再同條第1項第3款規定，閃光綠燈僅適用於只有紅、綠兩燈
    色之號誌，表示綠燈時段終了，尚未進入交岔路口之車輛及
    行人儘可能不超越停止線或進入路口。閃光綠燈包括閃光箭
    頭綠燈；又依第207條第1項第2款規定，「行走行人」之綠
    色燈號閃光顯示時，表示警告行人，剩餘之綠燈時間不多，
    如已進入道路者，應快速通過，或停止於道路中之交通島上
    ，如尚未進入道路者，禁止跨入。前開規定，均明白表示，
    燈號由線燈變換為圓形黃燈或變換為閃光綠燈時，車輛及行
    人已進入路口超越停止線者，應「快速」通過。案發當時，
    異議人因燈號由綠燈變換為圓形黃燈時，適已超過停止線進
    入路口，乃「快速」通過，至和平西路中間線時，燈號尚為
    黃燈，且右邊車道前方尚有另一輛車同方向行駛。因燈號突
    然變換，一時情急，依規定「快速」通過交岔路口，縱車速
    稍快，亦為常情，竟被以超速處罰，殊屬不合理。又前開規
    定「應快速通過」並無速限之但書，如行人改以「快速奔跑
    」代替「行走」，車輛之加速行駛。（二）案發當時異議人
    沿重慶南路南下，如經過重慶南路有超速情形，何以未能於
    道路行駛當時拍照，竟需於道路交岔路口以舉發闖紅燈等違
    規之「微電腦感應線圈型自動採證多功能相機」取締，因該
    相機非屬超速專用相機，其功能性、準確性、合理性及目的
    均無法使異議人信服，爰依法聲明異議云云。
四、經查，受處分人甲○○騎乘前揭車號，行經上開時、地，經
    臺北市政府警察局中正二分局交通警察大隊執勤員警逕行舉
    發「行車限速50公里，經測時速70公里，超速20公里滿20
    公里以上」之違規事實，此為受處分人所不爭執，並有臺北
    市政府警察局北市警交大字第AA0000000號舉發違反道路交
    通管理事件通知單1紙及違規採證照片2幀在卷足憑，且經本
    院核閱前開採證照片結果無訛，是受處分人於前揭時、地行
    車速度超過規定之最高時速滿20公里以上之違規事實，已堪
    認定。至異議人雖以前揭情詞置辯，惟查：
(一)由相片上所顯示之年、月、日、時間、車道、黃燈秒數紅燈
    秒數、當時速度及張數流水號可看出，8C-2037號自小客車
    於通過路口時超速行駛，且於黃燈亮起後通過停止線，另該
    路段「微電腦感應線圈型自動採證多功能相機」感應線圈設
    置在停止線前後各1處，受處分人駕駛8C-2037號車在尚未進
    入路口時即違反速限規定無誤，此有臺北市政府警察局中正
    第二分局95年5月22日北市警中正二分交字第09531083000號
    函在卷可參。經本院核閱前揭違規採證照片第2張，發現於
    照片之右下方200cm及V=70為感應線圈之間隔距離及測得之
    時速，足見受處分人通過交叉路口時確有超過時限行駛之違
    規行為。至受處分人雖以道路交通標誌標線號誌設置規則第
    206條第1項第3款、第4款、第207條第1項第2款之規定，及
    「應快速通過」並無速限之但書等語置辯，惟按道路交通標
    誌標線號誌設置規則第206條第1項第4款之規定，係為解釋
    圓形黃燈之作用，乃為警告車輛駕駛人及行人，表示紅色燈
    號即將顯示，屆時將失去通行路權，以便車輛駕駛人及行人
    衡量是否仍要通過道路或停止路口等待綠燈，非謂授權車輛
    駕駛人遇有黃燈號誌即可為快速通過而超速行駛；且按行車
    速度不得逾越法定道路速限，為一般汽車駕駛人所週知之交
    通安全規則，且道路交通標誌、標線、號誌，係交通主管機
    關依道路交通狀況及用路人之需要而依法設置，故駕駛人有
    遵守標誌、標線、號誌指示之義務，駕駛人不得僅憑其個人
    喜惡或價值判斷，任意決定不予遵守，否則將使交通秩序大
    亂，非但影響道路交通安全及用路人權益，亦將使道路交通
    標誌、標線、號誌形同虛設，況受處分人為考取駕照之駕駛
    人，對前揭規定更應知之甚詳。又受處分人援引第207條第1
    項第2款之規定為前詞置辯，惟該條款之規定對象為行人，
    而依我國交通法規並未針對行人作出限速之規範，與本件取
    締對象為汽車行駛超速之情形不同，受處分人之比喻顯有未
    洽，是異議人上開所辯顯係事後卸責之詞，尚無足採。
(二)又據前開臺北市政府警察局中正第二分局函所稱：該路段相
    機係「微電腦感應線圈型自動採證多功能相機」，每次採證
    2 張每張相隔1秒，第1張為確認位置，第2張為確認違規；
    相機可採證闖紅燈、紅燈左右轉、紅燈迴轉、紅燈越線臨停
    及超速等。按一般感應線圈測速及闖紅燈照相設備，其功能
    有測速及闖紅燈照相兩種設定，其中測速取締之原理，是依
    靠感應線圈來計算車速，當車輛前輪通過第1條及第2條感應
    線圈時，會自動計算車子通過2個感應線圈固定距離之時間
    ，馬上計算出車速，如有超速，即將訊號傳送到照相儀器上
    ，下指令拍照，故本件取締違規所架設之相機，本具有採證
    闖紅燈及超速等違規行為之功能尚無疑問。又關於違規採證
    相機之裝設位置是否適當，乃係上揭所指主管機關之權責，
    主管機關自可本於維護交通秩序、確保公共安全之平衡考量
    加以設置，並隨時檢討，適時加以修正規劃，要非司法機關
    審究交通違規事件所得加以變更審理者，縱有受處分人所指
    放置地點不當之虞，並無從以此據以為超速行駛免罰之理由
    ，要屬當然。本件事證明確，異議人之違規行為，堪以認定
    。
(三)綜上，本件經臺北市政府警察局中正第二分局以科學儀器取
    得違規之證據資料逕行舉發受處分人「駕駛人行車速度，超
    過規定之最高時速20公里以上」之違規後，復經原處分機關
    以本件違規事實明確，依前引道路交通管理處罰條例第40條
    第1項、第63條第1項第1款之規定，裁處受處分人罰鍰1,800
    元，併記違規點數1點，於法並無不合，本件異議為無理由
    ，應予駁回。
據上論斷，應依道路交通案件處理辦法第19條，裁定如主文。
中    華    民    國    95    年    11    月    6     日
                  交通法庭法  官  蔡明宏
以上正本證明與原本無異。
如不服本裁定應於送達後5日內向本院提出抗告狀。
                          書記官  陳佳伶
中    華    民    國    95    年    11    月    6     日


司法院資訊處製作；財團法人民間司法改革基金會備份。
